臺灣高等法院民事裁定　　　　　　　　　100年度抗字第455號
　　抗告人　范瑋寒
上列抗告人因與相對人顏清豐等間請求分割共有物事件，聲請法
官迴避，對於中華民國100年3月3日臺灣臺北地方法院100年度聲
字第111號所為裁定提起抗告，本院裁定如下：
    主  文
抗告駁回。
抗告費用由抗告人負擔。
    理  由
一、按法官有第32條所定以外之情形，足認其執行職務有偏頗之
    虞者，當事人得聲請法官迴避，民事訴訟法第33條第1項第2
    款定有明文，所謂足認法官執行職務有偏頗之虞，係指法官
    對於訴訟標的有特別利害關係，或與當事人之一造有親交或
    嫌怨，或有其他情形客觀上足疑其為不公平之審判者而言，
    若僅憑當事人之主觀臆測，或於訴訟程序之指揮欠當或其他
    類此情形，致當事人一造不利，在主觀上疑其不公，即不能
    認其執行職務有偏頗之虞（最高法院69年台抗第457號、18
    年抗第342號判例意旨參照）。且聲請迴避原因，依同法第
    34條第2項、第284條規定，應提出可使法院信其主張為真實
    之證據以釋明之。次按訴訟代理人應委任律師為之。但經審
    判長許可者，亦得委任非律師為訴訟代理人。前項之許可，
    審判長得隨時以裁定撤銷之，並應送達於為訴訟委任之人，
    民事訴訟法第68條第1、2項亦定有明文，其立法理由略謂：
    民事訴訟較具技術性，無法律素養之人代理訴訟行為，實不
    易勝任，為保護當事人權益，並使訴訟程序得以順利進行，
    訴訟代理人原則上應委任律師為之。惟我國不採強制律師代
    理制度，故如經審判長許可，亦得委任非律師為訴訟代理人
    。雖經審判長許可，如其不適或不宜為訴訟行為，審判長自
    得隨時以裁定撤銷之。
二、本件抗告人與相對人顏清豐、顏清龍間請求分割共有物事件
    ，經原法院以100年度訴字第296號繫屬在案，抗告人依民事
    訴訟法第33條第1項第2款規定聲請承審法官迴避，係以其甫
    生產，家境清寒，無財力聘請律師，無奈委請親舅魯國芳擔
    任訴訟代理人，承審法官於民國100年2月14日開庭時對魯國
    芳稱：「你不懂法律怎麼當訴訟代理人，應找懂法律的人來
    代理」等語，顯有「懂法律才能打官司」之不當歧視心態，
    涉及人身侮辱，難期為公平公正之審理為據。惟抗告人與相
    對人間請求分割共有物事件所涉不動產標的價值不菲，且民
    事訴訟原則上採處分權主義及辯論主義，具專業技術性，若
    由無法律素養之人代理訴訟行為，實不易勝任，有使當事人
    權益受損之虞，該案承審法官縱對抗告人之訴訟代理人魯國
    芳稱：「你不懂法律怎麼當訴訟代理人，應找懂法律的人來
    代理」等語，諒係為保護抗告人方面權益，並使訴訟程序得
    以順利進行，兼具抗告人之私益及公共利益所為，尚難認對
    於抗告人或其訴訟代理人有何不當歧視之心態。抗告人雖稱
    此語涉及人身侮辱，對不懂法律之伊造成心理恐慌，難期該
    案承審法官會為公平公正之審理云云，僅屬抗告人之主觀臆
    測，依上開說明，難謂承審法官執行職務有偏頗之虞，自與
    聲請法官迴避之要件未合。是則原法院以此為由，裁定駁回
    抗告人法官迴避之聲請，於法並無違誤。抗告意旨指摘原裁
    定不當，求予廢棄，非有理由，應予駁回。
三、據上論結，本件抗告為無理由，爰裁定如主文。
中    華    民    國   100    年    4     月    15    日
                    民事第十三庭
                        審判長法  官  蕭艿菁
                              法  官  楊絮雲
                              法  官  林麗玲
正本係照原本作成。
本裁定除以適用法規顯有錯誤為理由外，不得再抗告。如提起再
抗告，應於收受後10日內委任律師為代理人向本院提出再抗告狀
。並繳納再抗告費新台幣１千元。
中    華    民    國   100    年    4     月    15    日
                              書記官  陶美玲